最高法院刑事判決　　　　　　　　　　　　　　　八十六年度台上字第七二三九號
　　上　訴　人　乙○○
　　　　　　　　甲○○
　　共　　　同
　　選任辯護人　葉潛昭律師
　　　　　　　　陳慶祥律師
右上訴人等因偽造有價證券等罪案件，不服台灣高等法院中華民國八十五年十二月二
十四日第二審更審判決（八十五年度上更(一)字第一○七四號，起訴案號：台灣台北地
方法院檢察署八十二年度偵字第二七七三五號），提起上訴，本院判決如左：
    主  文
上訴駁回。
    理  由
按刑事訴訟法第三百七十七條規定：上訴於第三審法院，非以判決違背法令為理由，
不得為之。是提起第三審上訴，應以原判決違背法令為理由，係屬法定要件。如果上
訴理由狀並未依據卷內訴訟資料，具體指摘原判決不適用何種法則或如何適用不當，
或所指摘原判決違法情事，顯與法律規定得為第三審上訴理由之違法情形，不相適合
時，均應認其上訴為違背法律上之程式，予以駁回。本件原判決維持第一審論處上訴
人乙○○意圖供行使之用，而偽造有價證券，累犯，及上訴人甲○○結夥三人以上竊
盜罪刑之判決，駁回上訴人等在第二審之上訴。係綜核乙○○、甲○○及已定讞共同
被告黃琮祐之部分自白，被害人劉慶蓓之指訴暨查贓紀錄、贓物領據、台灣土地銀行
取款憑條、偽造之支票、錄影帶等證據為論據，認定乙○○係劉慶蓓母親梅影之義子
，與劉慶蓓熟識。嗣二人發生口角爭執，亟思報復，乃與甲○○及黃琮祐共同意圖為
自己不法之所有，於民國八十二年七月十五日下午二時許，趁劉慶蓓出國之際，由甲
○○開車搭載乙○○、黃琮祐至台北縣新店市○○路七十四號附近，乙○○在車內等
候，並以其於八十二年六月下旬替梅影轉交鑰匙給劉慶蓓之機會，所複製打造之鑰匙
交由黃琮祐開啟大門；黃琮祐則與甲○○進入台北縣新店市○○路七十四號四樓劉慶
蓓之住所，竊取台灣土地銀行新店分行一六三五－一帳戶之劉慶蓓之空白支票乙本（
二十張）、同分行000000000000帳戶劉慶蓓所有存摺、印鑑章及如原判
決附表所示財物。得手後，乙○○等三人共赴該新店分行，盜領存款。於同日下午二
時四十一分許由黃琮祐偽造劉慶蓓署押，蓋用竊得印章偽造劉慶蓓名義之取款憑條，
持以詐領現金新台幣（下同）三十五萬三千元，朋分花用，足生損害於劉慶蓓。乙○
○復於同月二十日上午十時十二分許，單獨蓋用竊得印章偽造取款憑條，委由不知情
之不詳姓名成年人至上開銀行新店分行詐領十三萬五千元花用，亦足以生損害於劉慶
蓓。同月下旬某日，乙○○又單獨在竊得之ＣＤ0000000號空白支票一張上偽
填金額十五萬八千元，日期八十二年八月八日並盜蓋印章，交與知情之黃琮祐，由黃
琮祐於同月二十九日在中壢火車站，以該偽造之支票向李建國購買手錶一只。剩餘空
白支票十九張及複製之鑰匙一支，則分別焚毀及丟棄。嗣李建國將支票提示，因劉慶
蓓遺失掛失止付而退票，經警循線查獲之事實，已詳其所憑之證據及認定之理由。
而以本件竊案係由乙○○所主導，乙○○不可能將竊得之空白支票、銀行存摺、印鑑
章交由甫認識之黃琮祐偽造支票購買手錶並盜領第二次存款。黃琮祐所供：伊於盜領
第一次存款朋分後即將銀行存摺、印鑑章交還乙○○，支票係乙○○偽造後交其行使
等語，自得採為不利乙○○之認定。雖第二次盜領存款所偽造之取款憑條，其字跡經
法務部調查局鑑定與乙○○之筆跡不同，且錄影帶上亦無乙○○之畫面，應係由乙○
○委由不詳姓名者至銀行盜領之故。是上訴人等所辯本件竊盜、偽造取款憑條盜領存
款及偽造支票之行為均係黃琮祐一人所為云云，核係卸責飾詞，不足採信，亦於理由
內逐一指駁。復說明上訴人等所犯加重竊盜罪、行使偽造私文書罪及詐欺罪間有方法
結果之牽連關係，應從一重之加重竊盜罪處斷；而乙○○另犯偽造有價證券罪與加重
竊盜罪間亦有方法結果之牽連關係，應從較重之偽造有價證券罪論處等情綦詳，所為
論斷，俱有卷內證據資料足憑，從形式上觀察，原判決並無違背法令之情形存在。查
刑法規定結夥三人以上之犯罪，係以在犯罪現場共同實施或參與分擔實施犯罪之人為
限，不包括同謀共同正犯在內。本件竊案既由乙○○主導，引領甲○○、黃琮祐至現
場行竊，並提供鑰匙予黃琮祐開門，犯後又共同分贓，雖乙○○於黃琮祐、甲○○下
手實施行竊時係在車上等候，但顯已參與實施竊盜行為之一部分，自難解免其結夥竊
盜之罪責，原判決適用法律並無錯誤。又原判決既維持第一審之判決，第一審判決已
引用刑法第五十五條、第五十六條之規定，原判決復已說明應適用牽連犯、連續犯之
理由，雖未再引述該等法條，究與判決主旨無生影響，自不得據為提起第三審上訴之
適法理由。至證據之取捨及證據之證明力如何，均屬事實審法院得自由裁量、判斷之
職權，苟其此項裁量、判斷，並不悖乎通常一般之人日常生活經驗之定則或論理法則
，又於判決內論其何以作此判斷之心證理由者，即不得任意指摘其為違法，據為提
起第三審上訴之合法理由。上訴意旨置原判決上開明確論斷於不顧，對原審採證、認
事及證據證明力之審判職權行使，究竟違背如何之經驗法則或論理法則，並未依據卷
內訴訟資料具體予以指明，任憑己見，漫指原判決違法，而所指摘者均為單純事實上
之爭辯，要非適法之第三審上訴理由。是上訴意旨所指摘原判決違法情事，顯與法律
規定得為第三審上訴理由之違法情形，不相適合。揆諸首開說明，其上訴為違背法律
上之程式，應予駁回。又本件甲○○結夥竊盜部分雖屬刑事訴訟法第三百七十六條第
二款所列之案件，惟於修正刑事訴訟法施行前，原得上訴於第三審法院，且已繫屬於
法院，依刑事訴訟法施行法第五條第一項規定，仍應依施行前之法定程序終結之，附
此明。
據上論結，應依刑事訴訟法第三百九十五條前段，判決如主文。
中      華      民      國    八十六    年     十二     月     十一     日
                              最高法院刑事第八庭
                                  審判長法官  紀  俊  乾
                                        法官  楊  商  江
                                        法官  黃  正  興
                                        法官  陳  正  庸
                                        法官  陳  世  雄
      右正本證明與原本無異
                                              書  記  官
中      華      民      國    八十六    年     十二     月     十六     日
